【裁判字號】    92,訴,35
【裁判日期】    920324
【裁判案由】    偽造有價證券
【裁判全文】
臺灣板橋地方法院刑事判決                            九十二年度訴字第三五號
    公  訴  人  臺灣板橋地方法院檢察署檢察官
    被      告  乙○○
    選任辯護人  張樹萱律師
右列被告因偽造有價證券案件，經檢察官提起公訴（九十一年度偵緝字第九三六號）
，本院判決如左：
    主  文
乙○○連續意圖供行使之用，而偽造有價證券，處有期徒刑壹年拾月。偽造之票號Ｔ
Ｈ0000000、ＴＨ0000000、發票人均係丙○○、付款地均為台北縣中
和市○○街九一號三樓、發票日分別為八十四年七月十四、八十四年十二月十八日、
付款日期均為八十五年二月十八日、金額分別為壹拾壹萬元整、壹拾伍萬元整之本票
貳紙沒收。
    事  實
一、乙○○明知未得其胞姊丙○○之同意或授權，為向甲○○借款週轉，竟基於供行
    使之用之概括犯意，先於民國八十四年七月十四日，在某不詳地點，於票號為Ｔ
    Ｈ0000000商業之本票上，偽造丙○○之署名、奈指紋而填載發票人為丙○○及填載付款地台北縣中和市○○街九一號三樓、發票日八十四年七月十四日
    、付款日期為八十五年二月十八日、金額為新台幣（下同）十一萬元，又於八十
    四年十二月十八日，在某不詳地點，於票號為ＴＨ0000000商業之本票上
    ，再度偽造丙○○之署名、捺指紋而填載發票人為丙○○及填載付款地台北縣中
    和市○○街九一號三樓、發票日八十四年十二月十八日、付款日期為八十五年二
    月十八日、金額為十五萬元而連續偽造有價證券本票二紙，並分別於前開發票日
    期，在台北市○○街之多倫多咖啡店、及台北市○○街、羅斯福路口交予甲○○
    收受，連續謊稱係代其胞姊丙○○向甲○○調借，甲○○收受上開偽造之本票二
    紙後，乃先後交付現款十一萬元及十五萬元予乙○○，嗣於上開本票屆期，乙○○及丙○○未依本票約定清償債務，甲○○乃於八十九年十月十六日持上開偽造
    本票及乙○○以其本人名義簽發之本票往台灣板橋地方法院板橋簡易庭對乙○○
    、丙○○訴請給付票款，丙○○於該給付票款訴訟審理時陳稱上開本票非其簽發
    ，始查悉上情。
二、案經被害人甲○○訴請臺灣板橋地方法院檢察署檢察官偵查起訴。
    理  由
一、訊據被告乙○○固供認其有於八十四年間未經丙○○同意或授權，偽造丙○○之
    署押、填載發票日期、付款日期、金額而偽造上開本票二紙，並持之向告訴人甲○○借得二十六萬元之情事，惟辯稱：上開本票係同一天在告訴人之辦公室簽發
    ，當時伊剛離婚，向告訴人借錢，告訴人認為伊沒有能力償還，所以告訴人要求
    用伊姊姊及丙○○之名義簽發本票，係告訴人要求要簽發二紙本票云云。經查，
    (1)上開支票發票人丙○○之署名係被告所偽造，其餘本票上應記載事項亦係被告
      所填載，此經被告坦承不諱，核與告訴人甲○○指述及證人丙○○證述之情形
      相符，並有上開偽造本票影本二紙在卷足憑，上開本票係被告所偽造無誤。
    (2)被告雖抗辯上開偽造本票二紙係同時簽發云云，惟此為告訴人所否認，並指稱
      被告係於發票日當天持本票向其借款。按發票日期為本票應記載事項，然發票
      日除係本票應記載事項，另如本票未記載付款日期視為見票即付，依票據法第
      二十二條第一項前段之規定「票據上之權利，對本票發票人，自到期日起算，
      見票即付之本票，自發票日算，三年間不行使，因時效而消滅。」，查本件偽
      造本票二紙之發票日分別為八十四年七月十四日、八十四年十二月十八日，均
      記載到期日為八十五年二月十八日，則上開本票即非見票即付之本票，若被告
      係一次向告訴人借得二十六萬元，告訴人持有上開偽造本票均應至八十五年二
      月十八日屆期始能請求被告付款，票據權利之時效並於該付款日起算，告訴人
      實無必要要求被告簽發不同發票日之本票二紙，辯護人於本院審理時辯護稱到
      期日相同、本票票號為連續、書寫之方式也一樣而辯稱係同時簽發云云，然上
      開偽造本票係被告提出及其一人填載，是本票票號為連續、書寫方式相同本實
      屬當然，被告此部分所陳，尚難認與事實相符，自亦無從援為有利認定之依據
      。綜上所述，尚無證據證明被告係同時偽造上開二紙本票，被告上開辯解，尚
      不足採。
    (3)又被告辯稱係其本人要向告訴人借貸，係告訴人要求其以丙○○之名義簽發本
      票云云，惟此為告訴人所否認，查被告與告訴人間係朋友，有多年借貸關係，
      被告亦坦承與告訴人間有債務糾紛（九十一年度偵緝字第九三六號案卷第二十
      五頁背面）及多次借款往來（見辯護人於九十一年一月二十三日所提之答辯狀
      ），另據告訴人提出民事起訴狀、本院板橋簡易庭八十九年板簡字第二三二七
      號宣示判決筆錄所載，告訴人曾於八十九年十月十六日對被告及丙○○提起給
      付票款之訴，請求被告應給付告訴人票款六十八萬七千元、匯款十九萬元、機
      票費用三萬九千零十元及請求丙○○給付票款二十六萬元，告訴人於該訴訟中
      並提出被告簽發票據號碼0000000號、發票日八十四年五月二十四日、
      到期日八十四年六月二十四日、票面金額十一萬元；票據號碼0000000
      號、發票日八十五年八月二十七日、到期日八十五年九月二十七日、面額五十
      萬元；票據號碼0000000號、發票日民國八十六年八月五日、面額七萬
      七千元之本票三紙及告訴人於八十七年四月十六日及八十四年間，分別借貸予
      被告十九萬元及三萬九千零十元之匯款收據、簽帳單等件為證，因被告經合法
      送達，未於言詞辯論期日到場，亦未提出書狀否認或爭辯原告之主張，法院認
      原告之主張為真實而判決被告應給付告訴人六十八萬七千元及二十二萬九千零
      十元，此有該民事起訴狀及該宣示判決筆錄在卷足憑，告訴人於八十四年七月
      十四日、八十四年十二月十八日之前後時間另借予被告總計九十一萬六千零十
      元之款項，告訴人均接受被告以其本人名義簽發之本票而借款予被告，顯見告
      訴人基於與被告之情誼多次借貸金錢予被告，告訴人並未還疑被告之還債能力
      ，告訴人實無必要於上開借予被告二十六萬元時要求被告以其姐丙○○之名義
      簽發上開本票。則被告未經丙○○之同意或授權而偽造丙○○之署押、填載金
      額、日期，並完成發票行為，其有偽造有價證券犯行，至為明確，無從以其係
      應告訴人之要求而簽發之辯詞脫免罪責，辯護人辯護稱被告無偽造有價證券之
      犯罪故意云云，顯不足採。本件事證明確，被告犯行已堪認定，自應依法論科
      。
二、核被告所為，係犯刑法第二百零一條第一項之偽造有價證券罪，其偽造後持以行
    使之低度行為為偽造之高度行為所吸收，不另論罪，其偽造丙○○之署名，則係
    偽造有價證券之階段行為，亦不另論罪。被告先後連續偽造有價證券犯行，已如
    前述，公訴人雖僅起訴被告一偽造有價證券犯行為，而未認係連續偽造有價證券
    行為，惟公訴人於「犯罪事實欄」業已敘明，仍認業已起訴，且先後二次偽造有
    價證券，具有裁判上一罪之關係，本院自應併予審理，附此敘明。被告先後二次
    偽造有價證券犯行，時間緊接、所犯罪名相同，顯係出於概括之犯意為之，為連
    續犯，爰依刑法第五十六條之規定以一罪論。被告因一時急需金錢而失慮致罹刑
    章，情輕法重，堪予憫恕，雖科以法定最低刑度之刑，猶嫌過重，爰依刑法第五
    十九條規定，減輕其刑。爰審酌被告偽造有價證券並持以行使向告訴人借得二十
    六萬元，影響告訴人權益，其犯罪手段非不赦之惡，事後態度及尚未清償清償債
    務等一切情狀，量處如主文所示之刑，以示警懲。另偽造之上開本票二紙，依刑
    法第二百零五條宣告沒收。
據上論斷，應依刑事訴訟法第二百九十九條第一項前段，刑法第二百零一條第一項、
第五十六條、第五十九條、第二百零五條，罰金罰鍰提高標準條例第一條前段，判決
如主文。
本案經檢察官高智美到庭執行職務。
中      華      民      國    九十二    年      三      月    二十四    日
                              臺灣板橋地方法院刑事第四庭
                                      法  官  陳明珠
右正本證明與原本無異
如不服本判決應於送達後十日內向本院提出上訴狀
                                      書記官  陳慧儷
中      華      民      國    九十二    年      三    月    二十四    日
附錄本案論罪科刑法條全文：
刑法第二百零一條
意圖供行使之用，而偽造、變造公債票，公司股票或其他有價證券者，處三年以上十
年以下有期徒刑，得併三千元以下罰金。
行使偽造、變造之公債票、公司股票或其他有價證券或意圖供行使之用收集或交付於
人者，處一年以上七年以下有期徒刑，得併科三千元以下罰金。


司法院資訊處製作；財團法人民間司法改革基金會備份。
